【裁判字號】    97,交聲,1184
【裁判日期】    970514
【裁判案由】    聲明異議
【裁判全文】
臺灣臺中地方法院交通事件裁定        97年度交聲字第1184號
原處分機關  交通部公路總局臺中區監理所豐原監理站
聲明異議人  甲○○
即受處分人
上列聲明異議人因違反道路交通管理處罰條例案件，對於交通部
公路總局臺中區監理所豐原監理站於民國97年3月19日所為之處
分（豐監稽違第裁63-HC0000000號）聲明異議，本院裁定如下：
    主  文
異議駁回。
    理  由
一、原處分機關略以：聲明異議人即受處分人甲○○（下稱受處
    分人）於民國（以下同）96年11月1日05時53分許，駕駛車
    牌號碼ZV-8476號自用小貨車，行經臺中縣豐原市○○路與
    豐南街口，因肇事致人死亡，為臺中縣警察局交通警察隊以
    中縣警交字第HC0000000號違反道路交通管理事件通知單舉
    發，嗣受處分人申訴，經原舉發單位於97年2月26日以中縣
    警交字第0970034649號函覆稱：陳君違反道路交通安全規則
    第94條第3項規定，依道路交通管理處罰條例第61條第1項第
    4 款舉發尚無違誤等語，本站遂於97年3月19日依道路交通
    管理處罰條例第61條第1項第4款規定，以豐監稽違字第裁
    63-HC000 0000號裁決書裁處吊銷駕駛執照及1年內禁考，本
    站依法裁處，並無不合等語
二、聲明異議意旨略以：受處分人於96年11月1日05時53分駕駛
    車牌號碼ZV-8476號自用小貨車，沿臺中縣豐原市○○街由
    西向東行駛至育英路口時左轉，不慎擦撞沿豐南街由東向西
    直行，由楊華銘所騎乘之腳踏車，造成對方不慎倒地，送醫
    不治。原處分機關以受處分人駕車違反交通安全規則肇事致
    人死亡裁處吊銷駕駛執照，並1年內禁考之處分。惟受處分
    人雖行車小心，仍不慎發生擦撞，無心之過的擦撞，造成無
    限的懊悔，遂盡所能彌補被害人家屬，依家屬要求開立新臺
    幣（下同）36 0萬元本票表達異議人歉意和誠意。為了籌備
    賠償金，經人幫忙介紹到潭子農會才貸款成功，馬上交給其
    家屬，讓家屬感到安慰，今只能靠打臨工過生活。再加上本
    身患不明疾病，右手常不太能舉太高，也無法搬重的物品，
    又因賠償被害人家屬所借貸金錢，使生活壓力更加沉重，而
    導致有憂鬱症傾向，生活成問題。嗣本人太太患有患糖尿病
    抵抗力差，常常因細菌感染住院吃藥開銷甚大，再於95年發
    生車禍，致右手、左腳斷掉，無法工作；本人每天需要開車
    接送太太回醫院復建，所需醫療費用龐大，讓家中的生活陷
    入困境；倘受處分人駕照吊銷將無法外出工作，亦無法償還
    貸款，更無法接送太太至醫院復健，委實陷入困境，爰請撤
    銷原處分云云。
三、按汽車駕駛人，駕駛汽車違反道路交通安全規則，因而肇事
    致人死亡者，吊銷其駕駛執照；又汽車駕駛人，曾依本條例
    其他各條規定吊銷駕駛執照者，1年內不得考領駕駛執照，
    道路交通管理處罰條例第61條第1項第4款、第67條第3項分
    別定有明文。次按汽車行駛時，駕駛人應注意車前狀況及兩
    車併行之間隔，並隨時採取必要之安全措施，道路交通安全
    規則第94條第3項亦定有明文。
四、經查: 受處分人甲○○於96年11月1日上午5時53分許，駕駛
    車牌號碼ZV-8476號自用小貨車，行經臺中縣豐原市○○路
    與豐南街口欲左轉育英路，原應注注意車前狀況，並隨時採
    取必要之安全措施，依當時客觀情形，並無不能注意之特別
    情事，竟疏於注意，適有楊華銘騎乘腳踏車行經該處路口，
    因而煞避不及，致其所駕駛之自用小貨車前端保險桿碰撞楊
    華銘腳踏車前輪，致楊華銘摔倒傷重不治死亡，業據受處分
    人於警詢、偵訊時坦承不諱，並有道路交通事故現場圖、道
    路交通事故調查報告表(一)及(二)、肇事現場照片18張（前揭96
    年相字1702號卷第6之8頁）可考，並經臺灣臺中地方法院檢
    察署檢察官以97年度偵字第6942號緩起訴處分確定等情，有
    緩起訴處分書在卷可稽，復經本院調閱臺灣臺中地方法院檢
    察署97年度偵字第6942號、96年度相字第1702號案件全部卷
    宗核閱無訛，且受處分人上揭過失行為，為肇事原因等情，
    亦經臺灣省臺中縣車輛行車事故鑑定委員會鑑定結果，亦認
    「甲○○駕駛自用小貨車行經閃光黃燈岔路口左轉，未注意
    車前狀況，未讓先駛入岔路口內直行之腳踏車先行，為肇事
    原因。楊華銘騎腳踏車無肇事因素。」，有前開鑑定委員會
    之鑑定報告在卷可佐，本院同此認定，亦認受處分人於本件
    車禍事故中，確有違反道路交通安全規則第94條第3項之規
    定，有疏於注意車前狀況之過失，致發生被害人死亡之結果
    ，原處分機關依前揭規定裁處吊銷駕駛執照及1年內禁考，
    並無違誤，雖受處分人事後盡力賠償被害人家屬，以彌補其
    過失，再受處分人家中迭遭不幸，處境艱難，然尚難因此認
    原處分有何應予撤銷之原因，從而，本件異議為無理由，應
    予駁回。
五、據上論斷，應依道路交通管理處罰條例第87條、道路交通案
    件處理辦法第19條之規定，裁定如主文。
中    華    民    國    97    年    5     月    14    日
                  交通法庭    法  官  黃家慧
上正本證明與原本無異。
如不服本裁定應於送達後5日內向本院提出抗告狀。
                              書記官  陳靖騰
中    華    民    國    97    年    5     月    14    日


司法院資訊處製作；財團法人民間司法改革基金會備份。
